臺灣橋頭地方法院民事裁定
109年度消債更字第2號
聲請人即債  姜濬瑞  
務人                    號16樓                          
0000000000000000

代  理  人  陳建誌  法扶律師
上列當事人因消費者債務清理事件聲請更生，本院裁定如下：
    主  文
聲請人姜濬瑞自民國一百零九年七月二十一日下午四時起開始更
生程序。
命司法事務官進行本件更生程序。
    理  由
一、聲請意旨略以：聲請人即債務人姜濬瑞前向金融機構辦理消
    費借貸、信用卡契約，另向民間債權人借款等，致積欠無擔
    保債務計新臺幣（下同）3,066,930元，因無法清償債務，
    乃於民國108年11月間向最大債權金融機構遠東國際商業銀
    行股份有限公司（下稱遠東銀行）申請前置協商，惟因無法
    負擔債權人所提還款方案，而於108年11月5日前置協商不成
    立，因聲請人有不能清償債務或有不能清償之虞，復未經法
    院裁定開始清算程序或宣告破產，爰依法聲請准予裁定更生
    等語。
二、按「債務人不能清償債務或有不能清償之虞者，得依本條例
    所定更生或清算程序，清理其債務。」消費者債務清理條例
    第3條（下稱消債條例）定有明文。衡以消費者與金融機構
    間債之關係之發生，係依契約自由原則及相互間之信賴為基
    礎，此為社會經濟活動得以維繫及發展之重要支柱，債務人
    經濟窘迫，固不應任其自生自滅，債權人一方之利益，仍不
    能因之摒棄不顧。是債務人於協商程序中，自應本於個人實
    際財產及收支狀況，依最大誠信原則，商討解決方案。如終
    究不能成立協商，於聲請更生或清算時，法院審酌上開條文
    所謂「不能清償或有不能清償之虞」，自宜綜衡債務人全部
    收支、信用及財產狀況，評估是否因負擔債務，而不能維持
    最基本之生活條件；所陳報之各項花費，是否確屬必要性之
    支出；如曾有協商方案，其條件是否已無法兼顧個人生活之
    基本需求等情，為其判斷之準據。
三、經查：
  ㈠聲請人前向各金融機構辦理消費貸款、信用卡契約，另向民
    間債權人借款等致現至少積欠無擔保債務3,066,930元，前
    即因無法清償債務，而於108年11月間向最大債權金融機構
    遠東銀行申請前置協商，惟於108年11月5日前置協商不成立
    等情，有109年1月8日聲請狀所附債權人清冊、財團法人金
    融聯合徵信中心前置協商專用債權人清冊、信用報告、前置
    協商不成立通知書、第一銀行存摺轉帳紀錄、本票影本等在
    卷可稽，堪信為真實。
  ㈡聲請人現任職於龍泉科技有限公司，自陳每月薪資54,785元
    ，而依108年1月至11月之薪資明細表所示，此期間薪資總額
    為591,313元，核每月平均薪資53,756元，且其業已領取勞
    保老年給付而未投保勞工保險，107年未有申報所得為668,7
    56元，核每月平均所得55,730元，名下僅無殘值車輛及於聲
    請更生前2年間變更要保人之國泰人壽保險解約金276,790元
    ，惟每月領有身障補助3,628元等情，有財產及收入狀況說
    明書、綜合所得稅各類所得資料清單暨國稅局財產歸屬資料
    清單、勞工保險被保險人投保資料表、薪資明細表、領取補
    助之存摺內頁、薪資轉帳存摺內頁、國泰人壽保險股份有限
    公司109年4月1日國壽字第1090040026號函等件附卷可稽。
    則查無聲請人有其他收入來源，佐以聲請人已提出薪資明細
    表，則聲請人主張收入來源，應全非虛罔，是較高之所得清
    單所示平均所得55,730元作為核算其現在償債能力之基礎，
    應能反映真實收入狀況。
  ㈢至支出部分，聲請人主張需扶養父母及1名子女，各主張支出
    扶養費6,000元、20,000元。按直系血親相互間，互負扶養
    之義務，民法第1114條第1款定有明文。查聲請人父親姜○○
    、母親姜陳○○，其中父親名下僅供其居住之房地，106、107
    年度未有申報所得，另母親名下僅有10筆共有且難以變價土
    地，107年度所得僅9,156元，父母每月皆領有敬老津貼3,62
    8元，另1名子女已22歲餘，屬大學畢業年齡，應有謀生能力
    等情，有戶籍謄本、綜合所得稅各類所得資料清單暨國稅局
    財產歸屬資料清單、領取各項補助之存摺內頁等附卷可證，
    則聲請人子女應已具謀生能力，未有受扶養之必要。扶養費
    用部分，依消債條例第64條之2第1、2項，並參照消民法第1
    118、1119條規定，其負扶養義務之程度，亦應考量其目前
    身負債務之窘境，所負擔之扶養義務能力，自非比一般，在
    無其他更為詳實之資料可供佐證之情形下，故本院認定以10
    9年度高雄市最低生活費標準之1.2倍15,719元為標準，則扣
    除敬老津貼與3名手足分擔父母扶養費後，聲請人每月應支
    出父母扶養費應以6,046元為度【計算式：（15,719×2－7,25
    6）÷4＝6,046】，聲請人就此主張支出6,000元，應認可採。
    至聲請人個人日常生活必要費用部分，審酌聲請人負債之現
    況，基於社會經濟活動之互賴及誠信，該日常生活所需費用
    ，自應節制開支，不得有超越一般人最低生活標準之享受，
    否則反失衡平，本院依消債條例第64條之2第1項，參酌衛福
    部社會司所公告歷年最低生活費標準，109年度高雄市最低
    生活費標準13,099元之1.2倍為15,719元，則聲請人每月最
    低生活費除有特殊情形並有證據證明者外，自宜以此為度，
    始得認係必要支出。然聲請人主張每月個人必要生活費為16
    ,000元，與上開標準相近，亦屬可採。
  ㈣綜上所述，以聲請人現每月之收入55,730元為其償債能力基
    準，扣除其每月個人必要生活費用16,000元、扶養費6,000
    元後僅餘33,730元，而聲請人目前負債總額3,066,930元，
    扣除保險解約金276,790元後，債務餘額為2,790,140元，以
    上開餘額按月攤還結果，約7年期間始能清償完畢，已逾消
    債條例第53條第2項第3款所定6年清償期限，如加計利息負
    擔，其還款年限顯然更長，堪認聲請人確有不能清償債務或
    有不能清償之虞之情事。從而，聲請人主張已不能清償債務
    ，聲請本院准予更生，依所舉事證及本院調查結果，即無不
    合。
四、末按「法院開始更生程序之裁定，應載明其年、月、日、時
    ，並即時發生效力。」、「法院裁定開始更生或清算程序後
    ，得命司法事務官進行更生或清算程序，必要時得選任律師
    、會計師或其他適當之自然人或法人一人為監督人或管理人
    。」消費者債務清理條例第45條第1 項、第16條第1 項分別
    定有明文。本件聲請人其目前收入及財產狀況，不能履行債
    務，依聲請人其目前收入及財產狀況，未償之債務亦屬不能
    清償，有如上述。此外，復查無聲請人有消費者債務清理條
    例第46條各款所定駁回更生聲請等事由，從而，聲請人聲請
    更生，洵屬有據，應予准許，爰命司法事務官進行本件更生
    程序。
五、依消費者債務清理條例第11條第1 項、第45條第1 項、第16
    條第1 項，裁定如主文。
中　　華　　民　　國　 109　　年　　7 　　月　　21　　日
              　　民事庭　法　官　李姝蒓
以上正本係照原本作成。
本裁定已於109年7月21日下午4時公告。
本裁定不得抗告。
中　　華　　民　　國　 109　　年　　7 　　月　　21　　日
  　                      書記官　郭南宏